【裁判字號】    89,易,4349
【裁判日期】    900629
【裁判案由】    傷害等
【裁判全文】
臺灣板橋地方法院刑事判決                        八十九年度易字第四三四九號
    公  訴  人  臺灣板橋地方法院檢察署檢察官
    被      告  庚○○
    指定辯護人  乙○
右列被告因傷害等案件，經檢察官提起公訴（八十九年度偵字第一八八０八號），乙○判決如左：
    主  文
庚○○使人受重傷，處有期徒刑年；扣案之玩具水槍壹支沒收。又對於公務員依法
執行職務時，施強暴，處有期徒刑拾月；扣案之玩具水槍壹支沒收。應執行有期徒刑
年陸月，並應於刑之執行完畢後，令入相當處所施以監護貳年；扣案之玩具水槍壹
支沒收。
    事  實
一、庚○○前於民國八十七間因妨害自由案件，經臺灣新竹地方法院判處拘役五十五
    日確定，於八十七年十一月二十七日入監執行，於八十八年一月二十一日執行完
    畢出監；又於八十八間因犯重傷害案件，經乙○判處有期徒刑二年六月確定（現
    在臺灣臺北監獄臺北分監執行中，未構成累犯，起訴書記載庚○○於八十七年間
    因傷害等案件，經法院判處有期徒刑二年六月確定，於八十八年一月二十日執行
    完畢，容有誤會），猶不知悔改。其患有雙相情感障礙症（躁症狀為主）十餘年
    ，經家人安排住院多次，惟其缺乏病識感，近年來發作次數頻繁，因此與妻子離
    異，一人獨居，八十八年間起逐漸出現情緒激躁、活動量大、誇大妄想等症狀，
    係精神耗弱之人，於八十九年十月二日下午四時三十分許，在臺北縣三重市○○
    路○段一七三巷口欲搭乘計程車，因其未著上衣、僅穿短褲，遭計程車司機辛○○拒絕，心生憤恨，明知倘以硫酸潑灑人之面部，將毀敗其容貌而造成重傷之結
    果，詎仍基於使鐘逸森受重傷之故意，取出隨身攜帶內含強酸性質硫酸水之玩具
    水槍一支，接續朝鐘逸森之臉部及身體等處噴射硫酸水，辛○○閃避不及，其顏
    面、軀幹、雙上肢等部位受有二至三級化學性灼傷（占體表面積百分之十二），
    其顏面、額頭、頸部、胸部、背部因受強酸侵蝕作用，發生皮膚表面有灼傷凹凸
    疤痕、右耳萎縮等變更容貌之重傷害結果。經路人報警後，庚○○逃向臺北縣三
    重市○○街二六四號一樓甲○○所經營之工廠內，未經許可非法侵入其內（侵入
    住宅部分未據告訴），嗣經臺北縣警察局三重分局警員己○○、丙○○、丁○○
    等人到場依法執行職務時，庚○○竟持上開內含強酸性質硫酸水之玩具水槍一支
    ，自該工廠廁所窗戶內射出硫酸水，致警員己○○之右手背及現場拍攝之記者戊○○之臉部、手部受有灼傷（傷害部分未據告訴）。警員趁消防隊員以水柱噴灑
    時，一擁而上逮捕，庚○○仍極力反抗，導致警員丙○○受有右小腳擦傷、左右
    手背刮傷之傷害，警員丁○○則受有背部刮傷之傷害（傷害部分亦未據告訴），
    嗣為警制服，並扣得其所有持以供噴射硫酸水之玩具水槍一支。
二、案經被害人鐘逸森訴由臺北縣警察局三重分局報請臺灣板橋地方法院檢察署檢察
    官偵查起訴。
    理  由
一、右開犯罪事實，業據被告庚○○坦承不諱，核與告訴人即被害人鐘逸森於警訊中
    指訴綦詳，復與證人即警員丁○○、己○○於乙○審理時及證人即記者戊○○、
    工廠所有人甲○○於警訊及檢察官訊問時證述之過程吻合，且有被告所有供其噴
    射硫酸水之玩具水槍一支扣案在卷可資佐證。又被告持玩具水槍向被害人噴射硫
    酸水後躲入甲○○經營之工廠內，與警員展開對恃，現場圍觀民眾甚多，亦有多
    名穿著制服之警員，消防隊員並以水柱噴向被告，業經乙○勘驗證人即記者戊○○所拍攝之現場錄影帶屬實，是被告對於警員當時前往現場欲予逮捕之情，應有
    所知悉，猶持水槍向外噴射硫酸，被告對於依法執行職務之警員，施以強暴之妨
    害公務犯行甚明。按硫酸為對人體具有腐蝕性之化學溶劑，用以潑灑人身，尤其
    眼睛或臉部，足以造成重傷害之結果，人人皆知，持硫酸潑灑人之身體、顏面，
    以其腐蝕性足致被害人之身體顏面有重大不治或難治之傷害，顯有重傷害之故意
    ，最高法院七十七年度台上字第六五二號、八十年度臺上字第二一二八號判決可
    資參照。被告庚○○自承硫酸係具危險性之化學溶劑（見乙○八十九年十一月二
    十一日訊問筆錄），仍持前開玩具水槍填裝硫酸水噴射被害人鐘逸森之臉部及身
    體等處，致其受有如事實欄所載等多處化學灼傷等情，亦有馬偕紀念醫院診斷證
    明書乙紙附卷可稽，應認被告確具有使被害人鐘逸森受重傷之主觀犯意無疑。又
    被害人鐘逸森之顏面、額頭、頸部、胸部、背部因受強酸侵蝕作用，發生皮膚表
    面有灼傷凹凸疤痕、右耳萎縮等變更容貌之結果，有照片十二幀附卷可稽。據此
    ，被害人鐘逸森固因被告之行為而受有上揭化學性灼傷，已構成刑法第十條第四
    項所指毀敗機能及於身體健康有重大不治或難治之重傷。本件事證明確，被告犯
    行洵堪認定，應予依法論科。
二、被告庚○○持內裝硫酸水之玩具水槍噴射被害人鐘逸森之臉部、身體等處，顯有
    使人受重傷之故意，並受有重傷害之結果，係犯刑法第二百七十八條第一項之使
    人受重傷罪；另被告持上開玩具水槍噴射當時正執行公務之警員，係犯刑法第一
    百三十五條第一項之妨害公務罪；所犯上開二罪間，犯意各別，行為互殊，應分
    論併罰。公訴人認被告傷害被害人鐘逸森之行為係犯刑法第二百七十七條第一項
    之普通傷害罪，尚有未洽，惟其等基本社會事實相同，乙○自得變更法條加以審
    判。又查被告庚○○乃一精神病患者，有行政院國軍退除役官兵輔導委員會臺北
    榮民總醫院八十九年十二月十一日（八九）北總行字第一０六七０號函所附急診
    病歷、國軍北投醫院九十年一月二日（九０）濟元字第十三號附病歷摘要、臺北
    市立療養院八十九年十二月七日北市療成字第八九六一０五三二００號函所附病
    歷各一份在卷可稽，觀諸被告先後於警訊及偵審中對於上開犯案過程描述詳實，
    至乙○開庭時精神狀況、表達能力均正常，堪認被告於行為時未達心神喪失之程
    度，惟被告患有精神分裂症，且乙○函請行政院衛生署八里療養院對被告進行精
    神鑑定，認為「練君自十年前患雙相情感障礙症（躁症狀為主）以來，多次往院
    ，加上練君缺乏病識感，發作次數更為頻繁，並因此而與妻子離異，一人獨居，
    因缺乏家人提供輔助資料，未能確定犯罪前後練君之精神狀態，唯從犯罪前練君
    以正義之士自居、多疑，不合現實之判斷等情況推論，實施犯罪行為當時，練君
    有因病而致精神耗弱之可能。」，此有該院九十年六月八日（九十）八療一般字
    第九０００二０六八號函及精神鑑定告書附卷可參，是被告於行為當時已達精神
    耗弱之程度，應依刑法第十九條第二項規定減輕其刑。爰審酌被告前於八十七間
    因妨害自由案件，經臺灣新竹地方法院判處拘役五十五日確定，於八十七年十一
    月二十七日入監執行，於八十八年一月二十一日執行完畢出監；又於八十八間同
    為持玩具手槍噴射硫酸水所犯重傷害案件，經乙○判處有期徒刑二年六月確定，
    有臺灣高等法院檢察署刑案紀錄簡覆表一份在卷可稽，素行已屬不佳；又被告與
    被害人鐘逸森素不相識，僅因穿著不雅欲搭乘計程車遭被害人拒絕，即持玩具水
    槍噴射具強酸侵蝕作用之硫酸水，危害社會治安甚巨，又被害人鐘逸森所受傷害
    之程度與範圍，及其事後尚知坦承犯行之態度，惟迄未與告訴人和解賠償其損害
    等一切情狀，分別量處如主文所示之刑，並定應執行之刑，以資懲儆。又乙○斟
    酌被告在臺北看守所羈押期間，有施加暴力之虞，有該所八十九年十月十六日北
    所傑戒字第五四九四號書函在卷可參，足見被告對於現實環境的判斷認知仍有極
    大扭曲，且被告之上述病症仍持續存在，行政院衛生署八里療養院對其進行精神
    鑑定，建議應規則接受精神科之評估與治療，以免因病做出違反社會規範之行為
    ，有上開精神鑑定報告書附卷可查，為使被告能接受妥適之治療與監護，並避免
    其再度造成其本人及社會之危險，且依其所犯情節認有加以追蹤觀察之必要，併
    依刑法第八十七條第二項之規定，宣告於刑之執行完畢或赦免後，令入相當處所
    施以監護二年。
三、至於扣案之玩具水槍一支，係供被告庚○○裝填硫酸水持以噴射被害人鐘逸森時
    所用，且為被告所有之物，業據其供明在卷，爰依刑法第三十八條第一項第二款
    之規定，併為沒收之諭知，附予敘明。
據上論斷，應依刑事訴訟法第二百九十九條第一項前段、第三百條，刑法第二百七十
八條第一項、第一百三十五條第一項、第五十一條第五款、第十九條第二項、第八十
七條第二項、第三項、第三十八條第一項第二款、罰金罰鍰提高標準條例第一條前段
，判決如主文。
本案經檢察官彭聖斐到庭執行職務
中      華      民      國      九十        年    八      月    三十一  日
                                      臺灣板橋地方法院刑事第六庭
                                          法  官  侯  志  融
右正本證明與原本無異。
如不服本判決，應於判決送達後十日內向乙○提出上訴狀
                                          書記官  陳  淑  芳
中      華      民      國      九十        年    九      月    四      日
附錄本案論罪科刑法條全文：
刑法第二百七十八條
  使人受重傷者，處五年以上十二年以下有期徒刑。
  犯前項之罪因而致人於死者，處無期徒刑或七年以上有期徒刑。
  第一項之未遂犯之。
刑法第一百三十五條
  對於公務員依法執行職務時，施強暴脅迫者，處三年以下有期徒刑、拘役或三百元
  以下罰金。
  意圖使公務員執行一定之職務或妨害其依法執行一定之職務或使公務員辭職而施強
  暴脅迫者亦同。
  犯前二項之罪，因而致公務員於死者，處無期徒刑或七年以上有期徒刑；致重傷者
  ，處三年以上、十年以下有期徒刑。


司法院資訊處製作；財團法人民間司法改革基金會備份。
